臺北高等行政法院判決
　　　　　　　　　　　　　　　　　　 95年度訴字第04384號
　　　　　　　　　　　　　　　.
原　　　告　甲○○
被　　　告　內政部
代　表　人　乙○○部長）住同.
訴訟代理人　戊○○
　　　　　　丙○○
　　　　　　丁○○
上列當事人間因敬老福利生活津貼事件，原告不服行政院中華民
國95年12月12日院臺訴字第0950094599號訴願決定，提起行政訴
訟，本院判決如下：
　　主  文
原告之訴駁回。
訴訟費用由原告負擔。
　　事  實
一、事實概要：原告於民國（下同）91年7 月23日申請發給敬老
    福利生活津貼（下稱敬老津貼），經被告委託之勞工保險局
    （下稱勞保局）審查，因其經稅捐稽徵機關核定最近一年度
    即89年度之個人綜合所得總額合計新臺幣（下同）50萬元以
    上，以91年10月24日保受給字第09160578450 號函核定不予
    發給，原告不服提起訴願，遭決定駁回。嗣勞保局以原告91
    年度綜合所得總額經稅捐稽徵機關核定未逾50萬元，核定發
    給93年1 月敬老津貼；復因原告同一期間已領取身心障礙者
    生活補助費，不得請領敬老津貼，乃以93年5 月18日保受福
    字第09366325080 號函請原告繳還溢領93年1 月之敬老津貼
    3 千元。原告不服提起訴願，遭決定駁回。又原告於93年1
    月至5 月領取身心障礙者生活補助費、93年6 月至94年2 月
    領取臺北市政府中低收入老人生活津貼，嗣於94年3 月停止
    領取前開2 津貼，勞保局乃核定發給94年3 月至12月敬老津
    貼，旋因原告自95年1 月起重新領取臺北市政府中低收入老
    人生活津貼，核定自95年1 月起停止發給敬老津貼，原告提
    出申復，經勞保局以95年6 月23日保受福字第09560297740
    號函（下稱原處分）復略以：「．．．依臺北市政府所送媒
    體資料記載，台端自95年1 月起領取中低收入老人生活津貼
    ，．．．不符敬老津貼請領資格，台端申復之敬老津貼仍不
    予發給。」原告不服提起訴願，遭決定駁回，遂提起行政訴
    訟。
二、兩造聲明：
　(一)原告聲明：
    1.訴願決定及原處分均撤銷。
    2.被告應遵照老人福利法宏揚敬老美德自93年1 月份起發給
      敬老津貼。
    3.被告不得歧視老弱殘障者，應予以適當之扶助與救濟，不
      得不予殘障者享受老人福利法應享之權利。
　(二)被告聲明：
    1.駁回原告之訴。
    2.訴訟費用由原告負擔。
三、兩造之爭點：被告以原告自95年1 月起領取中低收入老人生
                活津貼，不予發給敬老津貼，是否違法？
　(一)原告主張之理由：
    1.按「為宏揚敬老美德，維護老人健康，安定老人生活，保
      障老人權益，增進老人福利，特制定本法。」「本法所稱
      老人，係指年滿65歲以上之人。」「中低收入老人未接受
      收容安置者，得申請發給生活津貼。前項中低收入標準、
      津貼發給標準及辦法，由中央主管機關定之。」為老人福
      利法第1 條、第2 條及第17條所規定，可知老人得申請發
      給生活津貼之要件，僅須中低收入者，且未接受收容安置
      為已足。就法律所定發給生活津貼之要件，不能另加限制
      ，致逾越法律授權之範圍。法律並無明文規定殘障者不得
      享受老人福利法之福利，而被告身為執行老人福利法之機
      關，卻遲不依法發給敬老津貼，顯違老人福利法上開規定
      及殘障福利法第4 條規定：「殘障者之人格及合法權益應
      受尊重與保障，不得歧視。」。
    2.社會工作者乃在扶助弱者，中央機關內政部應有保護身心
      障礙者權益之職責，其執行職務竟有疏誤，致原告身為老
      人依法應享之權利受損，原處分應予撤銷。
　(二)被告主張之理由：
    1.按年滿65歲，在國內設有戶籍，且於最近3 年內每年居住
      超過183 日之國民，未有已領取中低收入老人生活津貼、
      身心障礙者生活補助費、老年農民福利津貼或榮民就養給
      與者，得請領敬老津貼，每月3,000 元，為敬老福利生活
      津貼暫行條例（下稱敬老條例）第3 條第1 項第3 款所規
      定。敬老津貼之規劃主要在因應台灣老年人口快速成長，
      並秉持福利資源不重複配置、政府財政負擔考量與公平性
      原則，針對從未領有軍公教退休金、政府補助或津貼者之
      補充性福利措施，以便於國民年金實施前，協助維持長者
      之基本生活，而凡領取政府發放之社會福利津貼者，不得
      重複領取敬老津貼。
    2.原告95年1 月起領取台北市政府發給之中低收入老人生活
      津貼，有勞保局社福資料明細查詢可稽，原告對此亦不否
      認，故不得請領敬老津貼，原處分乃合法妥當。
　　理  由
一、按「本條例所稱主管機關：在中央為內政部；在直轄市為直
    轄市政府；在縣（市）為縣（市）政府。」「本津貼之核發
    及溢領催繳業務，由中央主管機關委託勞工保險局（以下簡
    稱勞保局）辦理。」「無隸屬關係之機關辦理受託事件所為
    之行政處分，視為委託機關之行政處分，其訴願之管轄，比
    照第4 條之規定，向原委託機關或其直接上級機關提起訴願
    。」敬老條例第2 條、第4 條及訴願法第7 條分別定有明文
    。是以勞保局所為核發敬老津貼與否之處分，應視為被告之
    行政處分。次按敬老條例第3 條第1 項第3 款規定：「年滿
    65歲，在國內設有戶籍，且於最近3 年內每年居住超過183
    日之國民，未有下列各款情事者，得請領敬老福利生活津貼
    ．．．，每月新臺幣3 千元：．．．三、已領取中低收入老
    人生活津貼、身心障礙者生活補助費、老年農民福利津貼或
    榮民就養給與者」。
二、查原告前經勞保局核定發給94年3 月至12月之敬老津貼，復
    自95年1 月起領有臺北市政府中低收入老人生活津貼之事實
    ，有社福資料明細查詢、資格檔資料明細查詢及敬老津貼主
    檔明細查詢等件在原處分卷可稽，且為原告所不爭執，堪認
    為真實。是勞保局以其自95年1 月起不符敬老津貼請領資格
    ，不得請領敬老津貼，揆諸首揭規定，並無不合。
三、原告雖主張依老人福利法第1 條、第2 條及第17條規定，老
    人僅須為中低收入，且未接受收容安置者，即可申請發給生
    活津貼，就法律所定發給生活津貼之要件，不能另加限制，
    致逾越法律授權之範圍。法律並無明文規定殘障者不得享受
    老人福利法之福利，被告不得以原告領有中低收入老人生活
    津貼拒絕核發敬老津貼云云。惟查敬老津貼之規劃係因應我
    國老年人口快速成長，為落實照顧老人生活，增進老人福祉
    ，並考量政府財政負擔，避免資源重複配置及公平性原則，
    就未領有政府補助或津貼者而建置之補充性福利措施，便利
    國民年金實施前，協助維持長者之基本生活。原告既於95年
    1 月起領取地方政府對中低收入老人發放之生活津貼，已獲
    政府對其生活補助提供特別照護，無由領取政府針對未接受
    政府特別照顧者所提供之一般照護，自不得領取敬老津貼，
    勞保局核定不予發給，於法有據，並未就法律所定發給生活
    津貼之要件另加逾越法律授權之限制，其主張無可採。至於
    所稱領取身心障礙者生活補助費、中低收入老人生活津貼者
    ，不應限制其申領敬老津貼一節，則屬立法範疇，非本件所
    得審究。
四、從而原處分及訴願決定均無違誤，原告徒執前詞訴請撤銷，
    並請求被告應遵照老人福利法宏揚敬老美德自95年1 月份起
    發給敬老津貼，為無理由，應予駁回。又本件係因原告不服
    勞保局所為自95年1 月起停止發給其敬老津貼之核定，循序
    提起行政救濟，原告請求被告應遵照老人福利法宏揚敬老美
    德自93年1 月份起至94年12月發給敬老津貼部分，並未經合
    法訴願程序，顯非本件審理範圍；另原告請求判命被告不得
    歧視老弱殘障者，應予以適當之扶助與救濟，不得不予殘障
    者享受老人福利法應享之權利部分，並非本於實體上權利得
    以具體要求法院為權利保護之事項，即適於為訴之聲明者，
    均不合法，應併予駁回。
五、兩造其餘陳述於判決結果不生影響，無庸一一論列，併予敘
    明。
據上論結，本件原告之訴為一部無理由，一部不合法，依行政訴
訟法第98條第3 項前段、第107 條第1 項第10款、第104 條，民
事訴訟法第95條、第78條，判決如主文。
中　　華　　民　　國　　96　　年　　8 　　月　　9 　　日
                         第三庭審判長法  官　姜  素  娥
                                     法  官　陳  國  成
                                     法  官　楊  莉  莉
上為正本係照原本作成。
如不服本判決，應於送達後20日內，向本院提出上訴狀並表明上
訴理由，如於本判決宣示後送達前提起上訴者，應於判決送達後
20日內補提上訴理由書（須按他造人數附繕本）。
中　　華　　民　　國　　96　　年　　8 　　月　　9 　　日
           　　　　　　　　          書記官  楊　怡　芳
